【裁判字號】    99,交易,927
【裁判日期】    991231
【裁判案由】    過失致死
【裁判全文】
臺灣臺中地方法院刑事判決             99年度交易字第927號
公  訴  人  臺灣臺中地方法院檢察署檢察官
被      告  楊清照
上列被告因過失致死案件，經檢察官提起公訴（99年度偵字第25
227號），本院判決如下：
    主    文
楊清照因過失致人於死，處有期徒刑陸月，如易科罰金，以新臺
幣仟元折算壹日。
    犯罪事實
一、楊清照平日係以至工地擔任臨時工為業，尚非以駕駛為其主
    要及附隨業務。於民國99年10月7 日下午4 時許，受友人臨
    時請託，駕駛車牌號碼QU-8030 號自小貨車甫載運完貨物，
    沿臺中縣大雅鄉○○○路197 巷57弄由南往北之方向行駛，
    欲穿越神林南路197 巷至對面巷口空地整理其所有之車上物
    品。惟於其穿越上開巷口時，應注意在無號誌之交岔路口，
    支線車道應暫停讓幹線道車先行，且依當時天候晴、日間自
    然光線、無障礙物及視距良好等情形，並無不能注意之情事
    ，於看見陳昭彥騎乘車牌號碼XG5-769 號普通重型機車，沿
    幹線道即神林南路197 巷由西往東方向駛來，竟疏未注意暫
    停讓陳昭彥之機車先行通過即貿然直行，逕行穿越神林南路
    197 巷，致亦未減速及注意車前狀況之陳昭彥所騎乘機車閃
    避不及，機車車頭撞擊楊清照駕駛之自小貨車左前側而人車
    倒地，陳昭彥受有顏面骨骨折合併大量出血、胸部多處肋骨
    骨折合併連迦胸、胸部皮下氣腫合併血氣胸、右小腿骨折等
    傷害。嗣經送醫急救，延至同日下午7 時7 分許，仍不治死
    亡。楊清照於肇事後，在有偵查犯罪職權之機關尚不知何人
    為肇事者前，即在現場主動向到場處理之司法警察坦承其為
    駕車肇事者，並接受裁判。
二、案經臺灣臺中地方法院檢察署檢察官自動檢舉偵查起訴。
    理    由
一、證據能力部分
    按被告以外之人於審判外之言詞或書面陳述，除法律有規定
    者外，不得作為證據；又被告以外之人於審判外之陳述，雖
    不符前四條之規定，而經當事人於審判程序同意作為證據，
    法院審酌該言詞陳述或書面陳述作成時之情況，認為適當者
    ，亦得為證據。當事人、代理人或辯護人於法院調查證據時
    ，知有第159 條第1 項不得為證據之情形，而未於言詞辯論
    終結前聲明異議者，視為有前項之同意。刑事訴訟法第 159
    條第1 項、第159 條之5 分別定有明文。經查，本判決下列
    所引用之各該被告楊清照以外之人於審判外之陳述（包含書
    面陳述），除公務員職務上製作之紀錄文書，並無顯不可信
    之情況，依刑事訴訟法第159 條之4 第1 款規定，有證據能
    力外，其餘屬傳聞證據部分，檢察官及被告迄至本院言詞辯
    論終結前均未聲明異議。本院審酌上開證據資料製作時之情
    況，尚無違法不當及證明力明顯過低之瑕疵，亦認為以之作
    為證據應屬適當，故揆諸前開規定，爰依刑事訴訟法第159
    條之5 規定，認前揭證據資料均有證據能力。
二、訊據被告就前揭犯罪事實均坦承不諱，核與證人即被害人之
    子陳亮升於檢察官相驗時陳述被害人死亡等情大致相符（見
    相字卷第27頁至第29頁），此外，另有現場照片15張、監視
    器翻拍照片4 張、道路交通事故現場圖、道路交通事故調查
    報告表(一)及(二)、中國醫藥大學附設醫院診斷證明書、相驗屍
    體證明書、（99）相字第1541號法醫驗斷書各1 份及相驗照
    片8 張在卷可稽（見相字卷第11頁至第14頁、第21頁至第25
    頁、第31頁、第33頁至第39頁），足見被告前揭不利於己之
    自白，應認與事實相符。按汽車行駛至交岔路口，其行進、
    轉彎，應依下列規定：二、行至無號誌或號誌故障而無交通
    指揮人員指揮之交岔路口，支線道車應暫停讓幹線道車先行
    。道路交通安全規則第102 條第1 項第2 款前段訂有明文。
    被告駕駛自小貨車自應注意上開道路交通安全規則之規定，
    又依前揭道路交通事故調查報告表所載，本件肇事時天候晴
    、日間有自然光線照明、柏油路面乾燥、無缺陷、無障礙物
    且視距良好之情形，並無不能注意之情事，且被告亦自承於
    欲通過該路口前，即已發現被害人陳昭彥，僅因自認有足夠
    之時間可穿越路口，即逕行駕車穿越該路口，被告疏未注意
    暫停讓被害人陳昭彥騎乘之機車先行通過即貿然直行，致被
    害人陳昭彥閃避不及，機車車頭撞擊被告駕駛之自小貨車左
    前側而人車倒地，並受有顏面骨骨折合併大量出血、胸部多
    處肋骨骨折合併連迦胸、胸部皮下氣腫合併血氣胸、右小腿
    骨折等傷害，並因急救無效死亡，被告顯有過失已堪認定。
    又被告過失駕車肇事行為，與被害人陳昭彥之死亡結果間，
    具有相當因果關係。縱被害人陳昭彥騎乘機車穿越該路口未
    能減速及注意車前狀況，亦同有過失，亦無礙於被告過失致
    死之認定。綜上所述，本案被告過失致死犯行，事證已臻明
    確，應予依法論科。
三、本案被告發生交通事故時，雖係駕駛自小貨車，且甫幫友人
    載運貨物完畢，惟被告陳稱伊平日係以至工地擔任臨時工為
    業，當日僅係偶然協助友人載運貨物，尚無積極證據足資證
    明被告係以駕駛為其主要或附隨業務，從而，被告尚非屬從
    事業務之人，合先敘明。查被告因過失駕車行為，致被害人
    陳昭彥死亡，核其所為，係犯刑法第276 條第1 項之過失致
    死罪。又按刑法第62 條 所謂自首，祇以犯人在犯罪未發覺
    之前，向該管公務員申告犯罪事實，而受裁判為已足，並不
    以使用「自首」字樣或言明「自首」並「願受裁判」為必要
    （最高法院63年度臺上字第1101號判例意旨參照）。查本案
    被告於肇事後，在有偵查權限之公務員發覺犯罪之前，主動
    向到場處理之員警承認為肇事人，而自首犯罪並接受裁判，
    有卷附臺中縣警察局道路交通事故肇事人自首情形紀錄表 1
    紙可佐（見相字卷第19頁），應依刑法第62條前段規定，減
    輕其刑。爰審酌被告素行良好並無前科，有臺灣高等法院被
    告前案紀錄表在卷可憑，且其犯後坦承犯行，復積極與被害
    人家屬洽談和解事宜，然因經濟狀況不佳，和解金額無法達
    成共識，迄今尚未達成和解，並參酌被告現年62歲，年事已
    高，有被告年籍資料在卷可證，雖本案車禍被告係主要過失
    ，然被害人陳昭彥亦同有過失，被告歷此偵、審程序之教訓
    及刑之宣告，當知所警惕，且本案雖因被告駕車行為，造成
    被害人陳昭彥死亡此無法回復彌補之事實，然被告尚屬過失
    犯，為免短期自由刑之弊等一切情狀，量處如主文所示之刑
    ，並衡量本案所生損害甚大，諭知如主文所示之易科罰金折
    算標準，以資懲儆。
據上論斷，應依刑事訴訟法第299條第1項前段，刑法第276條第1
項、第62條前段、第41條第1項前段，刑法施行法第1條之1第1項
、第2項前段，判決如主文。
本案經檢察官吳孟潔到庭執行職務。
中    華    民    國    99    年    12    月    31    日
                   交通法庭    法   官   簡婉倫
以上正本證明與原本無異。
如不服本判決，應於判決送達後10日內，向本院提出上訴書狀，
上訴書狀應「敘述具體上訴理由」，並按他造當事人之人數附繕
本。「切勿逕送上級法院」。
告訴人或被害人對於判決如有不服具備理由請求檢察官上訴者，
其上訴期間之計算係以檢察官收受判決正本之日期為準。
                                書記官  許千士
中    華    民    國    99    年    12    月    31    日
附錄本案論罪科刑法條
中華民國刑法第276條第1項
因過失致人於死者，處 2 年以下有期徒刑、拘役或 2 千元以下
罰金。

司法院資訊處製作；財團法人民間司法改革基金會備份。
